臺灣高等法院臺中分院民事裁定　100年度抗字第263號
抗　告　人
即 債 務人　陳敦賢
相　對　人
即 債 權人　陳　峻
上列抗告人與相對人間聲明異議事件，對於民國100年5月19日臺
灣彰化地方法院100年度事聲字第42號裁定，提起抗告，本院裁
定如下：
    主  文
抗告駁回。
抗告程序費用由抗告人負擔。
    理  由
一、本件抗告人異議及抗告意旨略以：原審於民國（下同）98年
    9月24日（嗣發文日期更正日期為99年1月27日）核發之彰院
    賢執莊字第33237號執行命令，即命執行債務人陳敦賢交付
    拍定如附表所示之不動產（下簡稱系爭不動產）所有權狀予
    買受人王錦笛（下簡稱系爭執行命令），係違法之執行命令
    ，因相對人與案外人郭信雄於99年1月6日於台灣士林地方法
    院檢察署偵查庭，坦承彼等詐騙抗告人之母黃錦而就系爭不
    動產（原地號為彰化縣和美鎮○○段162地號）設定新臺幣
    （下同）370萬元抵押權，嗣相對人並持原審81年度拍字第
    135號拍賣抵押物裁定，聲請原審強制執行系爭不動產，而
    系爭不動產於98年9月22日遭原審不合法拍賣拍定，抗告人
    於拍前、後均已依法提出聲請撤銷拍賣執行程序及對該拍定
    程序，提起異議之訴。又原審迄今從未處理抗告人於99年2
    月9日異議狀所訴請撤銷系爭執行命令。次查，該自始違法
    之98年9月22日拍定案，經抗告人98年9月23日提出異議，經
    卷證移送民事庭（即98年度事聲字第32號），繼由台中高分
    院（即98年度抗字第627號）轉呈最高法院審理中（即99年
    台抗字第196號），據此明證，該98年9月24日核發之系爭執
    命，當然確定違法，應立即撤銷。又本件經原審司法事務官
    於99年3月23日駁回抗告人之異議，再經原審於100年5月19
    日以100年度事聲字第42號裁定駁回抗告人異議（查抗告人
    本件異議狀除上開內容外，其餘部分業由原審轉送司法事務
    官另案處理，見原裁定第1頁），為此提起抗告。又原裁定
    之法官（洪榮謙），與原法院98年度事聲字第32號裁定法官
    ，為同一法官，但該法官未依民事訴訟法第32條第7款規定
    ，自行迴避，自屬違法云云。
二、經查本件相對人持原審81年度拍字第135號拍賣抵押物裁定
    書，為執行名義，聲請原審強制執行抗告人所有附表所示系
    爭不動產（原審96年度執字第33237號執行案件），經原審
    調假扣押卷宗（原審91年度執全字第116號假扣押案件），
    拍賣系爭不動產，並於98年9月22日由訴外人王錦笛拍定，
    嗣原審於99年1月27日核發系爭不動產權利移轉證書等情，
    業經本院調閱上開卷宗，核閱無誤。按聲請拍賣抵押物，原
    屬非訟事件，法院所為准許與否之裁定，無確定實體法上法
    律關係存否之性質，於債權及抵押權之存否，並無既判力。
    故祇須其抵押權已經依法登記，且債權已屆清償期而未受清
    償，法院即應為准許拍賣之裁定。而對於此項法律關係有爭
    執之人，為保護其權利，得提起訴訟，以謀解決，不得僅依
    抗告程序聲明其爭執，並據為廢棄准許拍賣抵押物裁定之理
    由（最高法院94年度台抗字第270號裁判參照）。申言之，
    聲請拍賣抵押物，屬非訟事件，無確定實體法上法律關係存
    否之性質，法院既准許拍賣之裁定，而對於此項法律關係有
    爭執之人，僅得提起訴訟，以謀解決，不得於執行程序中聲
    明異議。是抗告人對原審81年度拍字第135號拍賣抵押物裁
    定有關之法律關係既有爭執（即主張系爭不動產遭他人詐欺
    而設定），自應另行訴訟解決，是抗告人逕就該拍賣抵押物
    裁定，聲明異議云云，顯無理由。又按司法院院字第2776號
    解釋文第七項意旨謂：「拍賣物已經拍定為移轉所有權於買
    受人之行為時。拍賣程序即為終結。不得更以裁定撤銷查封
    拍賣等程序。即使予以撤銷。其裁定亦屬無從執行」。查系
    爭不動產業經拍定，並核發不動產權利移轉證書，已如前述
    ，即系爭不動產之拍賣程序業已終結，是抗告人再對已終結
    之拍賣程序，聲明異議，並聲請停止執行云云，於法不合。
    又按強制執行法第101條規定：「債務人應交出書據而拒絕
    交出時，執行法院得將書據取交債權人或買受人，並得以公
    告宣示未交出之書據無效，另作證明書發給債權人或買受人
    」。查系爭不動產業經原審拍定，並核發不動產權利移轉證
    書，業如前述，則原審核發系爭執行命令，命命執行債務人
    陳敦賢交付拍定系爭不動產所有權狀予買受人王錦笛，於法
    有據。又抗告人雖主張98年9月23日聲明異議案，足證系爭
    執行命令違法云云，查該異議案業經原審以98年度事聲字第
    32號裁定駁回，再經本院以98年度抗字第627號抗告駁回，
    再經最高法院以99年度台抗字第196號再抗告駁回確定，嗣
    抗告人聲請再審，又經最高法院99年度台聲字第792號駁回
    確定在案，有該卷宗可按，是抗告人主張98年9月23日聲明
    異議案，足證系爭執行命令違法云云，顯無理由。又按民事
    訴訟法第32條第7款固規定；「法官曾參與該訴訟事件之前
    審裁判或仲裁者，應自行迴避，不得執行職務」，又該條條
    文所謂：「前審裁判」，係指同一事件之下級審裁判而言（
    最高法院六十九年上字第二六○號、三十年抗字第一○三號
    、七十四年度台抗字二○號等判例及八十五年度台再字第七
    一號裁判參照）。查原裁定與原審98年度事聲字第32號裁定
    ，兩件裁定均為法官洪榮謙所製作，有該卷宗可考，然該兩
    件裁定，均為同一審級，而無上、下級審之分，自非上開條
    所謂「前審裁判」情形，是抗告人抗辯，上開兩件裁定均為
    法官洪榮謙所製作，而有民事訴訟法第32條第7款自行迴避
    事由云云，顯有誤會。末查抗告人於99年2月9日異議狀意旨
    ，指原審於98年9月24日核發之彰院賢執莊字第33237號執行
    命令（即命執行債務人陳敦賢交付拍定如附表所示之不動產
    所有權狀予買受人王錦笛之系爭執行命令），其發文日期有
    誤，是原審旋於99年2月11日再次發文更正系爭執行命令之
    發文日為99年1月27日，亦有該函文在原審卷可按（見原審
    卷三），是抗告人抗辯，伊於99年2月9日聲明異議狀，原審
    均未處理云云，亦有誤會。綜上，抗告人之異議及抗告，均
    無理由，是原審駁回其抗告，並無不合。抗告意旨指摘原裁
    定不當，求予廢棄改判，為無理由，應予駁回。
三、本件事證已臻明確，兩造其餘攻擊或防禦方法及所提證據，
    均與本院心證之形成，不生影響，爰不一一再加以論述，併
    此明。
四、依民事訴訟法第四百九十五條之一、第四百四十九條第一項
    、第九十五條、第七十八條，裁定如主文。
中    華    民    國   100    年    7     月    28    日
                民事第一庭    審判長法  官  吳火川
                                    法  官  胡景彬
                                    法  官  陳繼先
以上正本係照原本作成。
再為抗告應以適用法規顯有錯誤為理由。
如提起再抗告者應於裁定送達後10日內向本院提出抗告理由狀（
須按照他造人數附具繕本）並繳納抗告裁判費新臺幣1,000元，
同時委任律師或具有律師資格之關係人為代理人。
                                    書記官  蘇昭文
中    華    民    國   100    年    7     月    28    日
                                                      Ａ
  附表：
┌─────────────────────────────────────────────────┐
│96年度執字第33237號  財產所有人：陳敦賢                                                           │
├─┬─────────────────────┬─┬────┬────┬──────┬──────┤
│編│土          地          坐          落    │地│面    積│權    利│最低拍賣價格│  保證金額  │
│  ├───┬────┬───┬───┬────┤  ├────┤        │            │            │
│號│縣  市│鄉鎮市區○  段  ○○段  │地    號│目│平方公尺│範    圍│ (新臺幣元) │ (新臺幣元) │
├─┼───┼────┼───┼───┼────┼─┼────┼────┼──────┼──────┤
│1 │彰化縣│和美鎮  │忠明  │      │1185    │田│925     │全部    │2,600,000元 │520,000元   │
│  ├───┼────┴───┴───┴────┴─┴────┴────┴──────┴──────┤
│  │備考  │                                                                                      │
├─┴──┬┴───────────────────────────────────────────┤
│備    註│一、上開土地標價拍賣，以出價最高者得標。                                                │
│        │二、拍賣最低價額合計新台幣：貳佰陸拾萬元。                                              │
│        │三、保證金新台幣：伍拾貳萬元。                                                          │
│        │四、土地之使用分區為特定農業區農牧用地。                                                │
│        │五、土地所設定之抵押權於拍定後塗銷。                                                    │
│        │六、據債權人代理人陳稱土地已多年未耕作，亦無租賃情事，拍定後點交，但如有其他依法不能點交│
│        │    之情事，本院得不點交。                                                              │
└────┴────────────────────────────────────────────┘